【裁判字號】    95,交抗,13
【裁判日期】    950227
【裁判案由】    聲明異議
【裁判全文】
臺灣高等法院高雄分院刑事裁定          95年度交抗字第13號
抗告人即
受處分人    甲○○
上列抗告人因聲明異議案件，不服台灣高雄地方法院中華民國95
年1 月11日裁定（94年度交聲字第582 號），提起抗告，本院裁
定如下：
    主  文
抗告駁回。
    理  由
一、抗告意旨略以：交通部公路總局高雄區監理所94年10月7 日
    高監自裁字第0940054035號裁決書，係於同年月11日送達予
    受處分人，自送達之翌日起算20日之法定不變期間，至遲應
    於94年10月31日向管轄法院聲明異議，而受處分人之聲明異
    議狀係於94年10月31日投郵寄發，此有「限時掛號函件執據
    」影本乙紙可憑，受處分人之投郵之日，既尚在法定期間內
    ，即無異議逾期之可言，爰依法提起抗告，求為撤銷原裁定
    云云。
二、原裁定意旨略以：受處分人因其所有車牌號碼2063－JR號自
    小客車，於94年8 月10日途經高雄市○○路與五福路、凱旋
    路5 岔路口，未遵循車道指示標誌，直接由五福路專用車道
    行駛至中正路，經警逕行舉發其有違反道路交通管理處罰條
    例第60條第2 項第3 款之違規，而經交通部公路總局高雄區
    監理所（下稱原處分機關）於94年10月7 日以高監自裁字第
    0940054035號裁處受處分人罰鍰新台幣（下同）900 元在案
    ，嗣該裁決書已於94年10月11日送達受處分人等情，有高雄
    市政府警察局舉發違反道路交通管理事件通知單、原處分機
    關違反道路交通管理事件裁決書、掛號郵件收件回執影本各
    乙份在卷可稽，故上開裁決業已於94年10月11日發生送達之
    效力。又原處分機關係位於高雄縣鳳山市○○路361 號，受
    處分人則設址於高雄縣林園鄉○○路17號，屬於原處分機關
    所在之省轄市（即高雄縣），依司法院所發布之「法院訴訟
    當事人在途期間標準」第4 條第1 款第1 目之規定，無須扣
    除在途期間，故受處分人如欲聲明異議，應於接到裁決書之
    翌日起20日內即於94年10月31日（星期一）以前提出，惟受
    處分人遲至94年11月1 日始行提出，此有蓋有原處分機關收
    件章之異議人所提聲明異議狀附卷為憑，顯已逾20日之法定
    不變期間，揆諸首揭法律規定與本院說明，受處分人聲明異
    議於法自有未合，原審因認本件異議無理由，予以裁定駁回
    。
三、按「受處分人，不服第8 條主管機關所為之處罰，得於接到
    裁決書之翌日起20日內，向管轄地方法院聲明異議」、「交
    通法庭認聲明異議不合法律上之程式或其異議權已經喪失者
    ，應以裁定駁回之」，道路交通管理處罰條例第87條第1項
    、道路交通案件處理辦法第18條前段分別定有明文。又按「
    法院受理有關交通事件，準用刑事訴訟法之規定；其處理辦
    法，由司法院會同行政院定之」，道路交通管理處罰條例第
    89條亦有明文規定。又關於不變期間之計算，當事人郵遞上
    訴或抗告等書狀者，應以書狀到達法院之日，為提出於法院
    之日（最高法院69年台抗字第236 號判例意旨參照），亦即
    我國刑事訴訟法關於上訴及抗告，係採到達主義，而非發信
    主義，是以依道路交通管理處罰條例第89條規定，上開判例
    意旨，於法院受理有關交通事件亦準用之。故受處分人因違
    反道路交通管理處罰案件，不服原處分機關之處罰，而為聲
    明異議時，應自接到裁決書之翌日起20日內，向管轄法院為
    之，並以聲明異議狀到達法院之日，為提出於法院之日。
四、經查：本件抗告人因違反道路交通管理處罰條例案件，經原
    處分機關裁處抗告人罰鍰900 元，該裁決書於94年10月11日
    由抗告人之母王陳秀盆收受，及抗告人不服該處罰，而於94
    年10月31日具狀聲明異議，該異議狀於同年11月1 日到達原
    處分機關乙節，有高雄市政府警察局舉發違反道路交通管理
    事件通知單、原處分機關違反道路交通管理事件裁決書、掛
    號郵件收件回執、蓋有原處分機關收件章之受處分人所提聲
    明異議狀影本各乙份在卷可稽。本件受處分人之聲明異議狀
    既係於94年11月1 日始到達原處分機關（再由該機關轉送本
    院聲明異議），則其異議是否逾期，自應以是時為準，至抗
    告人係於何時發信委任郵局代遞書狀，自可以不問。本件抗
    告人係於94年10月11日收受原處分關之裁決書，自其收到裁
    決書之翌日起算20日，抗告人至遲應於94年10月31日（星期
    一）前聲明異議（因抗告人居住於原處分機關所在之省轄市
    ，依司法院發布之「法院訴訟當事人在途期間標準」第4 條
    第1 款第1 目之規定，毋庸扣除在途期間），惟抗告人之聲
    明異議狀遲至94年11月1 日始到達原處分機關，顯已逾法定
    聲明異議期間。從而，原審以抗告人之聲明異議，已逾20日
    之法定不變期間，其異議於法不合，而認受處分人之異議不
    合法，予以駁回，經核其認事用法並無違誤。抗告人抗告意
    旨，誤解法律規定之本旨，以其於法定20日之不變期間內付
    郵即未逾期，指摘原裁定不當，並無理由，應予駁回。
四、據上論結，應依道路交通管理處罰條例第89條，道路交通案
    件處理辦法第26條，刑事訴訟法第412 條，裁定如主文。
中    華    民    國    95    年    2     月    27    日
                  刑事第六庭  審判長法  官  王憲義
                                    法  官  張盛喜
                                    法  官  李璧君
以上正本證明與原本無異。
不得再抗告。
中    華    民    國    95    年    2     月    27    日
                                    書記官  唐奇燕


司法院資訊處製作；財團法人民間司法改革基金會備份。
